【裁判字號】    97,訴,791
【裁判日期】    970430
【裁判案由】    毒品危害防制條例
【裁判全文】
臺灣板橋地方法院刑事判決               97年度訴字第791號
公  訴  人  臺灣板橋地方法院檢察署檢察官
被      告  甲○○
上列被告因違反毒品危害防制條例案件，經檢察官提起公訴（97
年度毒偵字第408 號），因被告於本院準備程序中為有罪之陳述
，本院告知被告簡式審判程序之旨，並聽取當事人之意見後，經
合議庭裁定由受命法官獨任進行簡式審判程序，判決如下：
    主  文
甲○○施用第一級毒品，處有期徒刑捌月，扣案分裝袋貳只沒收
；又施用第二級毒品，處有期徒刑肆月，扣案吸食器壹組、玻璃
球壹個、鏟管貳支、分裝袋壹只均沒收；應執行有期徒刑拾月，
扣案分裝袋參只、吸食器壹組、玻璃球壹個、鏟管貳支均沒收。
    事  實
一、甲○○前因施用毒品案件，經本院以九十四年度毒聲字第二
    ○七一號裁定送觀察、勒戒後，因認無繼續施用毒品傾向，
    經臺灣板橋地方法院檢察署檢察官於民國九十四年十一月二
    十五日以九十四年度毒偵字第六一一七號為不起訴處分確定
    ，並於九十四年十一月二十二日釋放出所。詎其猶不知悔改
    ，於上開觀察、勒戒執行完畢釋放後之五年內，竟又基於施
    用第一級毒品海洛因及第二級毒品甲基安非他命之犯意，於
    九十六年十二月十九日晚上某時許，在臺北縣中和市○○路
    ○段一二八巷一弄十六號住處，先以將海洛因摻入香菸內點
    燃後吸食之方式，施用第一級毒品海洛因一次，隨後在同址
    又以將甲基安非他命置入吸食器內燒烤吸食其煙霧之方式，
    施用第二級毒品甲基安非他命一次（起訴書載為於九十六年
    十二月二十日下午六時許為警採尿回溯九十六小時內某時、
    二十六小時內某時，在不詳地點，分別施用海洛因及甲基安
    非他各一次）。嗣於九十六年十二月二十日下午四時五十分
    許在上址為警查獲，並扣得吸食器一組、玻璃球一個、鏟管
    二支、分裝袋三只，復經採集其尿液送驗而查獲上情。
二、案經臺北市政府警察局士林分局報告臺灣板橋地方法院檢察
    署檢察官偵查起訴，因甲○○於本院準備程序中為有罪之陳
    述，經本院合議庭裁定以簡式審判程序審理。
    理  由
一、訊據被告甲○○對於前揭犯罪事實均坦承不諱，經查：
（一）被告經警採尿送台灣尖端先進生技醫藥股份有限公司以酵
      素免疫分析法篩檢、氣相層析質譜儀分析法確認，檢驗結
      果認該尿液呈嗎啡及甲基安非他命陽性反應，此有該公司
      九十六年十二月二十六日濫用藥物檢驗報告、尿液檢體委
      驗單各一份附卷可稽（見偵查卷第三十七頁、第三十六頁
      ）。復查：
  １、海洛因施用入人體後水解還原成嗎啡，再循嗎啡之代謝方
      式排出體外，業據行政院衛生署藥物食品檢驗局以七三藥
      檢壹字第○三○二二一號函說明綦詳，且尿液中能否驗出
      嗎啡陽性反應，與其投與量、投與途徑、採尿時間、個人
      體質及檢測方法之靈敏度有關，國外曾有文獻報導注射六
      毫克之海洛因鹽酸鹽，其代謝物嗎啡之平均可檢出時限約
      為二十六小時，亦經行政院衛生署藥物食品檢驗局於八十
      一年九月八日以（八一）藥檢壹字第八一一四八八五號函
      釋明在案。
  ２、甲基安非他命經口服投與後，約百分之七十於二十四小時
      內自尿中排出，約百分之九十於九十六小時內自尿中排出
      ，由於目前國內尿液中甲基安非他命之檢驗僅為鑑定其是
      否呈陽性反應，尚未定其含量，且甲基安非他命成分之檢
      出與其投與方式、投與量、個人體質、採尿時間與檢測儀
      器之精密度等諸多因素有關，因此僅憑尿液中呈甲基安非
      他命陽性反應，並無法確實推算吸食時間距採集時間之長
      短，惟依上述資料推斷，最長可能不會超過四日即九十六
      小時，此經行政院衛生署藥物食品檢驗局於八十一年二月
      八日以（八一）藥檢壹字第○○一一五六號函釋明在案。
  ３、前揭尿液檢驗報告載明係以GC/MS （即氣相層析質譜儀分
      析法）方法作為確認檢驗之方式，而該方法之原理係檢品
      經氣化後，通過層析管分離純化，再將純化後之成分循序
      送入質譜儀做個別鑑定。因質譜儀所測定之圖譜，在化學
      上被公認具有指紋特性，故可據以完全判定該檢品係為何
      種化合物。是以氣相層析質譜儀（GC/MS） 作藥物及其代
      謝產物之定性及定量分析，幾乎不會有偽陽性反應產生，
      此經台北榮民總醫院於八十三年四月七日以八三北總內字
      第三○五九號函釋明在案。
  ４、準此被告之尿液經以氣相層析質譜儀分析法檢驗，既係呈
      嗎啡及甲基安非他命陽性反應，顯見被告應有在前揭時施
      用第一級毒品海洛因及第二級毒品甲基安非他命之行為甚
      明。
（二）被告前因施用毒品案件經本院以九十四年度毒聲字第二○
      七一號裁定送觀察、勒戒後，因認無繼續施用毒品傾向，
      經臺灣板橋地方法院檢察署檢察官於九十四年十一月二十
      五日以九十四年度毒偵字第六一一七號為不起訴處分確定
      ，並於九十四年十一月二十二日釋放出所，有臺灣高等法
      院被告前案紀錄表附卷可憑，復於觀察、勒戒執行完畢後
      五年內，再犯本件施用第一級毒品海洛因及施用第二級毒
      品甲基安非他命之事實，堪以認定。
（三）綜上卷附之各項文書、扣案證物等補強證據已足資擔保被
      告於本院調查、審理中所為之上開任意性自白之真實性，
      依刑事訴訟法第一百五十六條第一項、第二項之規定，自
      得據被告前開任意性自白及各該補強證據相互利用，認本
      件事證明確，被告犯行洵堪認定，應予依法論科。
二、按海洛因、甲基安非他命分屬於毒品危害防制條例第二條第
    二項第一款所規定之第一級毒品及同條項第二款所規定之第
    二級毒品，核被告施用海洛因、甲基安非他命之行為，分別
    係犯毒品危害防制條例第十條第一項之施用第一級毒品罪及
    同條第二項之施用第二級毒品罪。其持有毒品之低度行為，
    應為施用毒品之高度行為所吸收，均不另論罪。被告所犯上
    開二罪間，犯意各別，罪名互異，應分論併罰。本院審酌被
    告施用毒品，足以戕害身心，滋生其他犯罪，惡化治安，嚴
    重損及公益，且被告前曾犯施用毒品罪，業經觀察、勒戒執
    行完畢釋放，仍未戒斷其施用毒品之惡習，竟再為本件施用
    毒品犯行，顯見其不思悔改，兼衡其素行非佳，有臺灣高等
    法院被告前案紀錄表一份在卷可按，而其施用毒品行為於本
    質上係屬自我戕害行為，反社會性之程度應屬較低，及其犯
    後坦承犯行，態度尚稱良好等一切情狀，量處如主文所示之
    刑，並定其應執行之刑，以資懲儆。
三、扣案分裝袋一只（見偵查卷第二十六頁照片最上方之分裝袋
    ）係包裏毒品甲基安非他命，防其裸露、潮濕，便於攜帶施
    用；吸食器一組、玻璃球一個、鏟管二支均係供吸食第二級
    毒品甲基安非他命或預備之用；另分裝袋二只則係包裏毒品
    海洛因供吸食之用，且均為被告所有，此據被告於本院審理
    時供明在卷，爰依刑法第三十八條第一項第二款規定，併予
    宣告沒收。
據上論斷，應依刑事訴訟法第二百七十三條之一第一項、第二百
九十九條第一項前段，毒品危害防制條例第十條第一項、第二項
、第二十三條第二項，刑法第十一條前段、第五十一條第五款、
第三十八條第一項第二款，判決如主文。
本案經檢察官謝岳龍到庭執行職務。
中    華    民    國    97    年    4     月    30    日
                刑事第十五庭    法  官  劉  安  榕
以上正本證明與原本無異
如不服本判決，應於判決送達後 10 日內向本院提出上訴狀（應
附繕本），上訴於臺灣高等法院。
                                書記官  陳  盈  真
中    華    民    國    97    年    4     月    30    日
附錄本案論罪科刑法條全文：
毒品危害防制條例第10條
施用第一級毒品者，處六月以上五年以下有期徒刑。
施用第二級毒品者，處三年以下有期徒刑。


司法院資訊處製作；財團法人民間司法改革基金會備份。
